【裁判字號】    99,抗,305
【裁判日期】    990507
【裁判案由】    假處分
【裁判全文】
臺灣高等法院民事裁定                   99年度抗字第305號
    抗告人  丁○○
    代理人  陳彥希律師
            董浩雲律師
            黃渝清律師
上列抗告人因與相對人乙○○等間聲請假處分事件，對於中華民
國99年2月4日臺灣臺北地方法院99年度裁全字第419號所為裁定
提起抗告，本院裁定如下：
    主  文
抗告駁回。
抗告費用由抗告人負擔。
    理  由
一、按民事訴訟法第538條規定，於爭執之法律關係，為防止發
    生重大之損害或避免急迫之危險或有其他相類之情形而有必
    要時，得聲請為定暫時狀態之處分。又債權人聲請定暫時狀
    態之處分，依同法第538條之4準用第533條、第526條規定，
    應就其請求及假處分之原因加以釋明，且兩者缺一不可。前
    開釋明如有不足，而債權人陳明願供擔保或法院認為適當者
    ，法院始得定相當之擔保，命供擔保後為假處分。若債權人
    就其請求及假處分之原因絲毫未予釋明，法院即不得命供擔
    保後為定暫時狀態之處分。所謂爭執之法律關係，有定暫時
    狀態之必要者，係指因避免重大損害或急迫危險或其他情事
    ，有就爭執之法律關係，定暫時狀態之必要而言。此必要之
    情事即為假處分之原因，苟由聲請假處分之人提出相當證據
    以釋明其存在，即有就爭執之法律關係定暫時狀態之必要；
    倘不能釋明必要情事存在，即無就爭執之法律關係定暫時狀
    態之必要。而損害是否重大、危險是否急迫之保全必要性，
    應釋明至何種程度，始得以擔保金補其釋明之不足，應依具
    體個案，就聲請人因假處分所得利益、不許假處分所受損害
    、相對人因假處分所受損害及其他利害關係人之利益暨公益
    等定之。
二、本件抗告人主張：伊為太平洋建設集團（下稱太設集團）之
    總裁，太設集團中之太平洋建設股份有限公司（下稱太設公
    司）於民國88年6月29日轉投資設立太平洋流通投資股份有
    限公司（下稱太流公司），持有太流公司100%股權，並於90
    年間將相對人太平洋崇光百貨股份有限公司（下稱太百公司
    ）之股份集中於太流公司，使太流公司成為太百公司之控股
    公司。嗣伊於91年4月23日將所有太流公司2萬股老股及增資
    之58萬新股合計60萬股之股份信託登記予相對人乙○○（下
    稱乙○○）名下，委託乙○○代行太流公司之股東權利，並
    由乙○○擔任太流公司之董事長。詎乙○○竟否認信託關係
    之存在，對外宣稱上開太流公司股份為其個人所有，伊乃通
    知乙○○終止信託關係，並聲請法院裁定禁止乙○○就名下
    60萬股股票向第三人為質押、讓與等處分行為，及禁止就該
    股份於太流公司行使股東權利，已獲核發執行命令在案，伊
    得提起確認乙○○與太流公司間之董事及董事長委任關係不
    存在之訴。乙○○復與遠東集團勾結，偽造不實之91年9月
    21日太流公司股東臨時會議紀錄及董事會議紀錄，違法修正
    公司章程及增資，將原資本額新台幣（下同）1,000萬元變
    更為40億1,000萬元，使遠東集團得藉增資10億元方式，取
    得太流公司99%以上股權，再藉太流公司持有太百公司80%以
    上股權之控股關係，使太百公司得於92年1月28日指定相對
    人甲○○、戊○○為太流公司董事，相對人丙○○為太流公
    司監察人，並辦理變更登記。惟乙○○上開偽造文書行為，
    業經本院以93年度金上重訴字第6號刑事判決判處有罪在案
    ，經濟部依臺灣高等法院檢察署函知，業於99年2月3日撤銷
    偽造文書案涉及太流公司之相關登記，使太流公司章程回復
    到91年9月21日之1,000萬元資本額，太流公司董事、監察人
    回復到92年1月28日登記之董事乙○○、甲○○、戊○○及
    監察人丙○○，伊既為太流公司60萬股份之真正所有權人，
    自得提起確認太百公司與太流公司間董事、監察人之委任關
    係不存在之訴。茲為恐相對人乙○○、甲○○、戊○○繼續
    行使太流公司董事長、董事、監察人之職權，或太百公司指
    定第三人行使太流公司董事、監察人職權，任意做出不利於
    伊或太設集團權益之行為，防止發生重大之損害或避免急迫
    之危險，自有依民事訴訟法第538條之規定，聲請定暫時狀
    態假處分之必要。爰依上開規定，聲請裁定禁止乙○○行使
    太流公司董事或董事長之職權，亦不得指定他人代行董事或
    董事長之職權；禁止相對人甲○○、戊○○、丙○○行使太
    流公司董事、監察人之職權，禁止相對人太百公司指定他人
    行使太流公司董事、監察人之職權；並准為太流公司選任管
    理人，且願以現金或同面額之合作金庫忠孝分行可轉讓定期
    存單供擔保以補釋明之不足等語。
三、抗告人主張其將所有太流公司60萬股份信託登記予乙○○名
    下，委託乙○○代行太流公司之股東權利，詎乙○○否認信
    託關係存在，另偽造不實之91年9月21日太流公司股東臨時
    會議紀錄及董事會議紀錄，違法修正公司章程及增資，使遠
    東集團藉增資方式取得太流公司99%以上股權，並指定相對
    人甲○○、戊○○、丙○○為太流公司之董事、監察人，其
    已通知乙○○終止信託關係，經濟部亦撤銷乙○○偽造文書
    案涉及太流公司之相關登記，其得提起確認乙○○與太流公
    司間之董事及董事長委任關係不存在之訴，及提起確認相對
    人太百公司與太流公司間董事及監察人之委任關係不存在之
    訴等情，業據其提出存證信函、本院93年度金上重訴字第6
    號刑事判決、太流公司92年1月28日公司變更登記表、臺灣
    高等法院檢察署98年12月31日檢紀盈字第0980000964號函、
    聯合新聞網新聞、太流公司92年2月3日公司基本資料查詢表
    、遠東集團聲明稿、太設集團持有太百公司股權證明為證，
    已足釋明兩造就太流公司與相對人間董事長、董事、監察人
    之委任關係存在否有所爭執，而有爭執之法律關係存在。
四、抗告人另主張乙○○以偽造文書方式辦理太流公司增資，協
    助遠東集團不法入股太流公司，如容許乙○○繼續行使董事
    及董事長職權，隨時可能繼續背信，將太流公司之利益轉賣
    遠東集團或第三人，造成其重大損害或急迫之危險。又遠東
    集團之增資已遭認定為無效，如容許遠東集團指定之相對人
    甲○○、戊○○、丙○○繼續行使董事、監察人職權，將使
    其發生急迫之危險等語。查，乙○○雖偽造不實之91年9月
    21日太流公司股東臨時會議紀錄及董事會議紀錄，並經本院
    判決有罪在案，然經濟部業於99年2月3日撤銷因該偽造之會
    議紀錄所涉及太流公司之相關登記事項，已無對於太流公司
    造成損害。又抗告人主張相對人繼續行使太流公司董事長、
    董、監事職權或指定他人行使，將使其受有重大損害或急迫
    危險之事實，僅屬抗告人主觀上臆測，對於乙○○繼續行使
    太流公司董事及董事長職權究會使抗告人發生如何之重大損
    害或避免急迫危險；就相對人甲○○、戊○○、丙○○繼續
    行使太流公司董事、監察人職權究會使抗告人發生如何之急
    迫危險，均未提出其他證據釋明之，抗告人謂如不許假處分
    ，將使其發生重大之損害與急迫之危險，即非無疑。另本件
    如遽許抗告人定暫時狀態假處分之聲請，相對人太百公司之
    經營現狀勢必變更，所生損害非微，且對於其他利害關係人
    之利益亦將造成極大影響。權衡抗告人如未獲得本件假處分
    可能所生損害，及相對人乙○○、甲○○、戊○○、太百公
    司所受損害與太流公司全體股東之利益，自難認有抗告人主
    張之防止發生重大之損害或避免急迫之危險或有其他相類之
    情形而有必有之假處分原因。是則抗告人提出之上開事證，
    尚不生使本院信其主張假處分原因為真實之釋明證據力，無
    異於未提出定暫時狀態假處分原因之釋明，縱抗告人陳明願
    供擔保，依首開說明，仍不應准許其聲請。再者，抗告人定
    暫時狀態假處分之聲請既不應准許，關於選任臨時管理人之
    聲請，亦無必要。從而，原法院裁定駁回抗告人本件聲請，
    於法並無不合。抗告意旨指摘原裁定不當，求予廢棄，委無
    理由，應予駁回。
五、據上論結，本件抗告為無理由，爰裁定如主文。
中    華    民    國    99    年    5     月     7    日
                  民事第十庭
                        審判長法  官  黃豐澤
                              法  官  吳謀焰
                              法  官  林麗玲
正本係照原本作成。
本裁定除以適用法規顯有錯誤為理由外，不得再抗告。如提起再
抗告，應於收受後10日內委任律師為代理人向本院提出再抗告狀
。並繳納再抗告費新台幣１千元。
中    華    民    國    99    年    5     月    7     日
                              書記官  陶美玲

司法院資訊處製作；財團法人民間司法改革基金會備份。
